【裁判字號】    95,交附民上,8
【裁判日期】    951229
【裁判案由】    過失傷害
【裁判全文】
臺灣高等法院刑事附帶民事訴訟判決   95年度交附民上字第8號
上  訴  人  乙○○住台北縣土城市○○里○鄰○○街14-1號1樓
被 上 訴人  鴻碩企業有限公司
法定代理人  丙○○
被 上 訴人  甲○○住台北縣樹林市○○路○段151巷6弄22號3樓
上列當事人間因過失傷害案件，上訴人不服臺灣板橋地方法院中
華民國95年9月22日第一審刑事附帶民事訴訟判決（94年度交附
民字第156號），提起上訴，本院判決如下：
   主  文
原判決關於駁回被上訴人甲○○給付上訴人乙○○新台幣拾壹萬
陸仟壹佰壹拾元及利息部分撤銷。
被上訴人甲○○應給付上訴人乙○○新台幣拾壹萬陸仟壹佰壹拾
元，及自民國九十五年一月十日起，至清償日止，按年息百分之
五計算之利息。
上訴人其餘之上訴駁回。
   事  實
甲、上訴人方面：
一、聲明：被上訴人應連帶給付上訴人新臺幣232,220元，並自
          94年1月1日起至清償日止按年息百分之五計算之利息
          。訴訟費用由被上訴人負擔。
二、陳述：事實均引用刑事案件中所陳事項，被上訴人甲○○過
          失傷害上訴人之身體，鴻碩企業有限公司亦應負連帶
          賠償責任，是被上訴人二人自應連帶賠償上訴人所受
          之損害，其數額如聲明所示。
乙、被上訴人方面
    請求駁回上訴人之訴。
   理  由
一、上訴人主張被上訴人甲○○犯有過失傷害罪，業經本院刑事
    判決（95年度交上易字第311號）認定在案，則上訴人主張
    被上訴人甲○○有過失傷害之侵權行為事實，堪以認定。
二、按民法第184條第1項規定：「因故意或過失，不法侵害他人
    之權利者，負損害賠償責任。故意以背於善良風俗之方法，
    加損害於他人者亦同」﹔同法第195條第1項前段規定：「不
    法侵害他人之身體、健康、名譽、自由、信用、隱私、貞操
    ，或不法侵害其他人格法益而情節重大者，被害人雖非財產
    上之損害，亦得請求賠償相當之金額。」，本件上訴人乙○
    ○主張被上訴人甲○○傷害其身體，致使其受有受有硬腦膜
    下出血、兩側膝蓋瘀血腫脹、右側膝蓋擦傷及左側頰部擦傷
    等傷害，並因而支出機車修繕費用及聲請車輛行車覆議鑑定
    規費。從而上訴人爰依民法第184條第1項請求損害賠償，並
    依同法第195條第1項請求非財產上損害賠償，其所請求之醫
    療費用11120元、機車修理費19100元、車輛行車覆議鑑定規
    費2000元，均各有相關單據影本附卷可按，核屬必要費用，
    此部份請求應予准許。另本院斟酌兩造身分、經濟能力及社
    會地位及被上訴人甲○○因違規行為致上訴人頭部傷害非輕
    ，上訴人所受之傷勢及因而所受之痛苦，認上訴人請求精神
    損害賠償10萬元，核屬適當，亦予准許。超過部分，核無理
    由，應該駁回。
三、依前項所述被上訴人應賠償上訴人財產上損害32220元。惟
    損害之發生或擴大，被害人與有過失者，法院得減輕賠償金
    額或免除之，民法第217條第1項定有明文。本件事故之發生
    ，除被上訴人甲○○之過失外，上訴人亦因疲勞駕車未注意
    車前狀況之疏失，業經本院上開刑事案件認定在案。故上訴
    人就本件事故之發生與有過失，堪予認定。經斟酌本件車禍
    發生之經過，被上訴人甲○○及上訴人各應負財產上損害10
    分之5責任，因此，上訴人請求之金額116110元部分，應予
    准許。
四、又，遲延之債務以支付金錢為標的者，債權人得請求依法定
    利率計算之遲延利息，民法第233條第1項規定甚明。上訴人
    雖主張自94年1月1日起至清償日止按年息百分之五計算之利
    息，惟並未舉證上開請求事項已於94年1月1日向被上訴人甲
    ○○請求給付，經其催告而未為給付，負遲延責任，尚難全
    部准許，是應以本件起訴狀送達被上訴人甲○○翌日即95年
    1月10日起算利息。從而，上訴人基於侵權行為之損害賠償
    請求權，請求被上訴人甲○○賠償116110元及均自95年1月
    10日起，至清償日止，依法定利率計算之遲延利息部分，洵
    屬正當，應予准許。逾此部分所為之請求，為無理由，應予
    駁回。
五、又，上訴人主張被上訴人鴻碩企業有限公司亦應與被上訴人
    甲○○負連帶賠償責任等語。惟按民法第188條第1項規定：
    受僱人因執行職務，不法侵害他人之權利，由僱用人與行為
    人連帶負損害賠償責任。查被上訴人甲○○固受僱於被上訴
    人鴻碩企業有限公司擔任工程師，惟被上訴人甲○○於原審
    94年度交易字第343號刑事審判中供稱：當天我太太的朋友
    回到娘家，所以要去探望他等語（見該刑事卷宗第62頁），
    顯非執行職務，上訴人亦未舉證事故發生當時被上訴人甲○
    ○執行職務，是此部份請求無理由，應該駁回。另上訴人請
    求訴訟費用由被上訴人負擔，惟提起刑事附帶民事訴訟免納
    裁判費，此部份請求亦屬無據。
六、原審以被上訴人甲○○刑事部分無罪為由，駁回上訴人附帶
    民事訴訟部分，自有未洽。上訴意旨指摘原判決分不當，求
    予撤銷，為一部分有理由，爰由本院撤銷原判決改判如主文
    第二項所示。
據上論結，本件上訴人之訴一部有理由，一部無理由，依刑事訴
訟法第490條前段、第369條第1項前段、第502條第1項、第2項，
判決如主文。
中    華    民    國    95    年    12    月    29    日
                  刑事第十二庭審判長法  官  蔡永昌
                                    法  官  張正亞
                                    法  官  陳榮和
以上正本證明與原本無異。
不得上訴。
                                    書記官  劉麗芬
中    華    民    國    96    年    1     月    2     日


司法院資訊處製作；財團法人民間司法改革基金會備份。
